【裁判字號】    97,上訴,161
【裁判日期】    970320
【裁判案由】    毒品危害防制條例
【裁判全文】
臺灣高等法院刑事判決                 97年度上訴字第161號
上  訴  人
即  被  告  甲○○
                    （
選任辯護人  簡榮宗律師
            吳麗如律師
上列上訴人因毒品危害防制條例案件，不服臺灣桃園地方法院96
年度訴字第1470號，中華民國96年11月27日第一審判決（起訴案
號：臺灣桃園地方法院檢察署96年度偵字第18076 號），提起上
訴，本院判決如下：
    主  文
原判決撤銷。
甲○○轉讓第三級毒品，處有期徒刑壹年，未扣案因轉讓第三級
毒品犯罪所得之財物新臺幣柒佰元沒收，如全部或一部不能沒收
時，以其財產抵償之；又販賣第三級毒品，未遂，處有期徒刑貳
年拾月，扣案之第三級毒品愷他命壹包（驗餘重量零點捌柒參公
克）、外包裝塑膠袋壹只均沒收，未扣案因販賣第三級毒品犯罪
所得之財物新臺幣玖佰元沒收，如全部或一部不能沒收時，以其
財產抵償之。應執行有期徒刑參年陸月，扣案之第三級毒品愷他
命壹包（驗餘重量零點捌柒參公克）、外包裝塑膠袋壹只均沒收
；未扣案因轉讓及販賣第三級毒品犯罪所得之財物新臺幣壹仟陸
佰元沒收，如全部或一部不能沒收時，以其財產抵償之。
    事  實
一、甲○○明知愷他命（Ketamine，俗稱K 他命）為毒品危害防
    制條例第2 條第2 項第3 款所列之第三級毒品，不得非法持
    有、轉讓或販賣。竟於民國（下同）96年7 月20日前2 、3
    日向在電腦網路上結識之姓名年籍不詳綽號「堂」之男子，
    以新臺幣（下同）2,100 元之價格購入約3 公克愷他命後即
    分裝為3 包（每包約1 公克），供己施用。而徐錦祥因聽聞
    友人提及甲○○有愷他命，遂於96年7 月20日下午5 、6 時
    許，以電話詢問甲○○有無愷他命可供施用，甲○○乃應允
    以購入之原價將愷他命1 包（約1 公克）轉讓予已成年之徐
    錦祥，雙方遂約在桃園縣平鎮市○○路128 號全家便利商店
    門口交貨，約半小時後，甲○○即在上址以700 元之價格將
    愷他命1 包（約1 公克）轉讓予徐錦祥。詎甲○○於96年7
    月24日再向前述綽號「堂」之男子，以3,000 元之價格購入
    愷他命約5 公克，旋將之分裝成5 包（每包約1 公克），欲
    供己施用，迄同年月26日下午4 、5 時許，徐錦祥再委由友
    人謝智文以電話聯絡甲○○有無愷他命可供施用，甲○○竟
    另行起意，並基於營利之意圖，允諾以900 元之價格出售愷
    他命1 包（約1 公克）予徐錦祥，雙方遂約在前開全家便利
    商店門口交易，約半小時後，甲○○見徐錦祥駕車搭載謝智
    文抵達現場，乃趨前由副駕駛座車窗外收取由徐錦祥轉由謝
    智文轉交之面額1,000 元之紙幣後（尚未找回100 元），正
    欲將愷他命1 包交給謝智文時，即為警當場查獲，而未完成
    交易，嗣警方並在甲○○身上扣得愷他命1 包（驗餘重量0.
    873 公克），及其所有供本次販賣愷他命所用之外包裝塑膠
    袋1 只。
二、案經桃園縣政府警察局平鎮分局報請臺灣桃園地方法院檢察
    署檢察官偵查起訴。
    理  由
壹、程序方面：
    按被告以外之人於審判外之陳述，雖不符刑事訴訟法第159
    條之1 至第159 條之4 之規定，而經當事人於審判程序同意
    作為證據，法院審酌該言詞陳述或書面陳述作成時之情況，
    認為適當者，亦得為證據；當事人、代理人或辯護人於法院
    調查證據時，知有刑事訴訟法第159 條第1 項不得為證據之
    情形，而未於言詞辯論終結前聲明異議者，視為有前項之同
    意，刑事訴訟法第159 條之1 、第159 條之5 第1 項、第2
    項分別定有明文。經查，本判決下列所引用之被告以外之人
    於審判外之陳述或非供述證據，檢察官、被告及辯護人於原
    審及本院言詞辯論終結前均未聲明異議，本院審酌上開證據
    資料製作時較無人情施壓或干擾，亦無不當取供，及證明力
    明顯過低之瑕疵，認以之作為證據應屬適當，故揆諸前開規
    定，認前揭證據資料有證據能力，合先敘明。
貳、實體方面：
一、訊據被告甲○○坦承有於96年7 月20日前2 、3 日及於同年
    月24日分別向姓名年籍不詳綽號「堂」之男子以前揭價格先
    後購入約3 公克及5 公克之第三級毒品愷他命後，隨即將之
    分裝成3 包及5 包，並於96年7 月20日下午5 、6 時許，在
    桃園縣平鎮市○○路128 號全家便利商店門口，以1 包愷他
    命700 元之原價轉讓予徐錦祥，另於96年7 月26日下午4、5
    時許，在上開全家便利商店門口前，先後以1 包愷他命900
    元之價格出售予徐錦祥，惟正欲交付愷他命之際，即為警查
    獲等情不諱，惟辯稱：96年7 月26日出售愷他命未遂之犯行
    ，伊並無賺錢之意思云云。
二、經查：
（一）被告先後於96年7 月20日前2 、3 日及同年月24日向在電
      腦網路上結識之姓名年籍不詳綽號「堂」之男子，以2,10
      0 元及3,000 元之價格購入約3 公克及5 公克之愷他命後
      ，隨即將之分裝為3 包及5 包（每包均約1 公克）。96年
      7 月20日下午5 、6 時許，徐錦祥以電話聯絡被告購買愷
      他命，被告隨即允諾以購入之原價轉讓愷他命1 包（約1
      公克）予徐錦祥，雙方遂約在桃園縣平鎮市○○路128 號
      全家便利商店門口交易，約半小時後，被告即在上址以
      700 元之價格轉讓愷他命1 包（約1 公克）予徐錦祥。嗣
      於同年月26日下午4 、5 時許，徐錦祥委由友人謝智文以
      電話聯絡被告購買愷他命，被告應允以900 元之價格出售
      愷他命1 包（約1 公克），雙方遂約在前開全家便利商店
      門口交易，約半小時後，被告見徐錦祥駕車搭載謝智文抵
      達現場，乃趨前由副駕駛座車窗外收取由徐錦祥轉由謝智
      文轉交之面額1,000 元之紙幣後（尚未找回100 元），正
      欲將愷他命1 包交給謝智文時，為警當場查獲，並在被告
      身上扣得愷他命1 包等情，迭據被告於檢察官偵查中、原
      審及本院審理時坦承不諱（見偵查卷第98頁、第99頁；原
      審卷第8 頁至第10頁、第46頁、第108 頁至第110 頁；本
      院卷第40頁反面、第61頁反面），核與證人徐錦祥、謝智
      文於檢察官偵查時之證述、證人徐錦祥於原審審理時之證
      詞大致相符（見偵查卷第73頁至第75頁；原審卷第70頁至
      第73頁）。又徐錦祥為警查獲後，經警採集其尿液送驗後
      ，確呈愷他命之陽性反應，亦有臺灣檢驗科技股份有限公
      司出具之濫用藥物尿液檢驗報告1 紙在卷可憑（見偵查卷
      第83頁），足認證人徐錦祥上開證述，尚非子虛。又被告
      為警查獲時，經警在其身上扣得欲交付之粉末1 包，經送
      鑑定後，確檢出第三級毒品愷他命之成分等情（驗餘重量
      0.873 公克），亦有行政院衛生署管制藥品管理局96 年9
      月26日管檢字第0960009573號鑑定書1 紙附卷可按（見原
      審卷第59頁），堪認被告此部分之自白與事實相符，可以
      採信。
（二）按販賣毒品罪，雖不以販入之後復行賣出為構成要件，祇
      須以營利為目的將毒品販入或賣出，有一於此，其犯罪即
      經完成，但於此情形，必須其意圖營利而販入或賣出毒品
      之事實，已經明確，始足當之。倘於有償讓與他人之初，
      係基於營利之意思，並著手實施，而因故無法高於購入原
      價出售，最後不得不以原價或低於原價讓與他人時，仍屬
      販賣行為。苟始終無營利之意思，縱以原價或低於原價有
      償讓與他人，即難謂為販賣行為，僅得以轉讓罪論處（最
      高法院89年度台上字第3434號、94年度台上字第5317號判
      決意旨可資參照）。經查：據被告於檢察官偵查中時先供
      述：伊被查獲該次（即96年7 月26日），係將以3,000 元
      購得之愷他命，分成5 至6 包，再賣給別人，約可賺2 、
      300 元等語（見偵查卷第67頁）；嗣又供稱：被查獲此次
      （即96年7 月26日）打算賣900 元，但尚未找錢給徐錦祥
      ，徐錦祥有答應讓伊賺200 元，而上一次（即96年7 月20
      日）交易，則沒賺錢等語（見偵查卷第99頁）；另於原審
      訊問時亦供稱：96年7 月24日向綽號「堂」之真實姓名年
      籍不詳之男子以3000元購入之約5 公克之愷他命，後來分
      裝成5 包，其中1 包於96年7 月26日下午出售予徐錦祥，
      此次出售價格為800 元，所以應該可以賺200 元等語（見
      原審卷第10頁）。雖被告就96年7 月24日購入之愷他命後
      究竟分裝多少包？又96年7 月26日出售愷他命1 包予徐錦
      祥之價格究為多少？或該次如出售成功，可賺多少錢？先
      後供述略有不同，惟其對於96年7 月26日該次販賣愷他命
      確欲賺取差價一節，始終供述如一，自不能因其供詞有前
      揭差異，或嗣後該次買賣未能完成，即謂被告無販賣之意
      圖。又被告前揭對於分裝包數或售價之供詞雖有不一，惟
      參酌被告嗣後於原審及本院審理時之供述（見原審卷第76
      頁；本院卷第61頁反面），互核證人徐錦祥於原審審時之
      證詞（見原審卷第72頁），堪認被告於96年7 月24日向真
      實姓名年籍不詳綽號「堂」之男子，以3,000 元之價格購
      入約5 公克之愷他命後，係將之分裝為5 包（每包均約1
      公克），嗣於96年7 月26日欲以900 元之價格出售予徐錦
      祥，若本次交易成功，被告約可獲利300 元無訛。再被告
      於原審羈押訊問時雖曾供稱：因為聽別人說賣愷他命很好
      賺，故曾賣過愷他命，而買家是朋友介紹的，都是打電話
      跟伊約地點交易，而伊出售愷他命給徐錦祥、謝智文是為
      了要賺錢等語（見原審聲羈卷第6 頁、第7 頁），惟除被
      告前揭自白外，查無證據證明被告於向綽號「堂」之真實
      姓名年籍不詳男子販入愷他命之初即有將所購入之愷他命
      販售予他人之營利意圖，且亦無其他任何人出面指證曾向
      被告購得愷他命，或於被告身上或住處查扣販賣愷他命之
      器具，是被告前揭曾販售過愷他命之自白，或證人徐錦祥
      於原審審理時證稱曾聽朋友傳述被告之前有販賣愷他命之
      證詞（見原審卷第73頁），均為本院所不採。且是否成立
      販賣或轉讓毒品之行為，應視個案具體情況認定之，若無
      證據證明被告係基於營利之意圖販入毒品愷他命，自難以
      其於96年7 月26日欲以高於原購入之價格將愷他命販賣予
      徐錦祥，即認其於同年月20日以原價出售愷他命予徐錦祥
      之行為，係為掌握客源，以期徐錦祥嗣後再向其詢問有無
      愷他命時，即以高於進貨價格出售，而認被告於96年7 月
      20 日 之原價轉讓行為亦係基於營利之意圖。況證人徐錦
      祥自始即無陳稱被告有邀約伊日後可繼續購買愷他命之言
      行，基於「罪疑利益歸於被告」之原則，應認被告於96年
      7 月20日以原價轉讓愷他命之行為，並無營利之意圖，公
      訴意旨認被告此部分之行為應成立販賣第三級毒品罪云云
      ，尚有誤會。
（三）綜上論述，本件事證明確，被告犯行洵堪認定，自應依法
      論科。
三、查愷他命為毒品危害防制條例第2 條第2 項第3 款所規定之
    第三級毒品。又愷他命雖為管制藥品條例第3 條所稱之第三
    級管制藥品，惟若經持有管制藥品登記證、藥品許可證即可
    購買，作為醫療使用等情，有行政院衛生署管制藥品管理局
    94年3 月3 日管檢字第0940001625號、95年2 月14日管檢字
    第095 0001238 號函各1 紙在卷可憑（見本院卷第50頁至第
    56頁）。是愷他命既非經禁止使用之藥物，僅屬管制藥品（
    指經主管機關核可，始得使用之藥品），自非藥事法第22條
    所稱之禁藥，附此敘明。核被告於96年7 月20日轉讓愷他命
    之所為，係犯毒品危害防制條例第8 條第3 項之轉讓第三級
    毒品罪，公訴人認被告此部分所為，係犯同條例第4 條第3
    項之販賣第三級毒品罪嫌云云，尚有未洽，惟起訴之基本事
    實同一，本院自得變更起訴法條。另被告於96年7 月26日販
    賣愷他命未完成之所為，係犯同條例第4 條第6 項、第3 項
    之販賣第三級毒品未遂罪。被告轉讓及販賣愷他命時之持有
    低度行為，應分別為轉讓及販賣之高度行為所吸收，不另論
    罪。又被告於96年7 月20日轉讓愷他命之重量僅約1 公克，
    未達毒品危害防制條例第8 條第6 項所定轉讓第三級毒品淨
    重20公克以上，加重刑至2 分之1 之規定，自無該條項規定
    之適用。再被告於96年7 月26日著手販賣愷他命，因尚未交
    付愷他命即為警查獲，為未遂犯，爰依法減輕其刑。被告所
    犯上開二罪，犯意各別，行為互異，應分論併罰。
四、原審認被告罪證明確，予以論罪科刑，固非無見。惟查，原
    審認被告販入愷他命之初，即有營利之意圖，故將被告於96
    年7 月20日、7 月26日分別將愷他轉讓及販賣予徐錦祥未遂
    之行為，均認為販賣既遂，與本院認定不同，自有未合。被
    告上訴意旨，執此指謫原判決不當，尚非全無理由。原判決
    既有前揭可議之處，自應由本院將原判決予以撤銷改判。爰
    審酌被告年輕力壯，不思正當工作謀生，竟轉讓及販賣第三
    級毒品，不僅戕害國人健康，且危害社會治安甚鉅，本應重
    懲，惟念其年少識淺，且犯罪後亦供承全部之情節，兼衡被
    告轉讓、販售愷他命之數量並非鉅大等一切情狀，分別改量
    處如主文第2 項所示之刑，並定其應執行之刑，以示懲戒。
    至公訴意旨另認本件被告應依刑法第90條第1 項之規定宣告
    強制工作云云，然綜觀全案卷證，殊難認被告有犯罪之習慣
    或因遊蕩或懶惰成習而犯罪之情形，且檢察官亦未舉證證明
    被告有此情形，自無依此宣告強制工作之餘地，併予敘明。
五、再按毒品危害防制條例第2 條第2 項規定，毒品依其成癮性
    、濫用性及對社會危害性分為四級，並就製造、運輸、販賣
    、意圖販賣而持有、以非法方法使人施用、引誘他人施用及
    轉讓等不同品項毒品之行為，分別定其處罰。至施用或持有
    第三、四級毒品，因其可罰性較低，故予除罪化，僅就施用
    及持有第一、二級毒品科以刑罰。惟鑑於第三、四級毒品均
    係管制藥品，特於同條例第11條之1 明定無正當理由，不得
    擅自持有；第18條第1 項後段復規定查獲之第三、四級毒品
    ，無正當理由而擅自持有者，沒入銷燬之。從而，依同條例
    第18條第1 項後段應沒入銷燬之毒品，專指查獲之施用、持
    有第三、四級毒品而言；倘係查獲之製造、運輸、販賣、意
    圖販賣而持有、以非法方法使人施用、引誘他人施用或轉讓
    之第三、四級毒品，既屬同條例相關法條明文規定處罰之犯
    罪行為，即非該條項應沒入銷燬之範圍。又同條例第19條第
    1 項所定「供犯罪所用或因犯罪所得之物」，係指犯第4 條
    至第9 條、第12條、第13條或第14條第1 項、第2 項之罪所
    用或所得之物，不包括毒品本身在內，自不得為第三、四級
    毒品之沒收依據（以犯第4 條第3 項販賣第三級毒品罪為例
    ，其供犯罪所用之物，當指「供販賣第三級毒品所用之物」
    而言；第三級毒品本身為販賣之標的，為遂行販賣該毒品使
    用之物，始屬「供犯罪（即犯第4 條第3 項之販賣第三級毒
    品罪）所用之物」，其理至明。同條例對於查獲之製造、運
    輸、販賣、意圖販賣而持有、以非法方法使人施用、引誘他
    人施用及轉讓第三、四級毒品之沒收，並無特別規定，如其
    行為已構成犯罪，則該毒品即屬不受法律保護之違禁物，應
    回歸刑法之適用，依刑法第38條第1 項第1 款之規定沒收之
    （最高法院95年度台上字第511 號判決意旨參照）。查扣案
    之愷他命1 包（驗餘重量0.873 公克），係屬第三級毒品，
    應依刑法第38條第1 項第1 款規定宣告沒收。至包裝前開愷
    他命之外包裝塑膠袋1 只，係用以包裹愷他命，防其裸露、
    潮濕，便於攜帶販賣之物，且係為被告所有，應依毒品危害
    防制條例第19條第1 項前段諭知沒收。被告於96年7 月20日
    轉讓第三級毒品愷他命所得之財物700 元，及96年7 月26日
    販賣第三級毒品愷他命所得之財物900 元（雖此部分被告之
    行為成立未遂罪，惟因被告已先收取該部分價款，仍應認係
    被告犯罪所得），應依同條例第19條第1 項之規定諭知沒收
    ，且前開犯罪所得之財物均未扣案，應併諭知如全部或一部
    不能沒收時，以其財產抵償之。
據上論斷，應依刑事訴訟法第369 條第1 項前段、第364 條、第
299 條第1 項前段、第300 條，毒品危害防制條例第4 條第6 項
、第3 項、第8 條第3 項、第19條第1 項前段，刑法第11條、第
38條第1 項第1 款、第51條第5 款，判決如主文。
本案經檢察官張熙懷到庭執行職務。
中    華    民    國    97    年    3     月    20    日
            刑事第三庭    審判長法  官  蔡秀雄
                                法  官  許文章
                                法  官  謝靜恒
以上正本證明與原本無異。
如不服本判決，應於收受送達後十日內向本院提出上訴書狀，其
未敘述上訴之理由者並得於提起上訴後十日內向本院補提理由書
（均須按他造當事人之人數附繕本）。
                                    書記官  陳珮茹
中    華    民    國    97    年    3     月    20    日
附錄：本案論罪科刑法條全文
毒品危害防制條例第4條
製造、運輸、販賣第一級毒品者，處死刑或無期徒刑；處無期徒
刑者，得併科新臺幣1 千萬元以下罰金。
製造、運輸、販賣第二級毒品者，處無期徒刑或7 年以上有期徒
刑，得併科新臺幣7 百萬元以下罰金。
製造、運輸、販賣第三級毒品者，處5 年以上有期徒刑，得併科
新臺幣5 百萬元以下罰金。
製造、運輸、販賣第四級毒品者，處3 年以上10年以下有期徒刑
，得併科新臺幣3 百萬元以下罰金。
製造、運輸、販賣專供製造或施用毒品之器具者，處1 年以上7
年以下有期徒刑，得併科新臺幣1 百萬元以下罰金。
前五項之未遂犯罰之。
毒品危害防制條例第8條
轉讓第一級毒品者，處1 年以上7 年以下有期徒刑，得併科新臺
幣1 百萬元以下罰金。
轉讓第二級毒品者，處6 月以上5 年以下有期徒刑，得併科新臺
幣70萬元以下罰金。
轉讓第三級毒品者，處3 年以下有期徒刑，得併科新臺幣30萬元
以下罰金。
轉讓第四級毒品者，處1 年以下有期徒刑，得併科新臺幣10萬元
以下罰金。
前四項之未遂犯罰之。
轉讓毒品達一定數量者，加重其刑至二分之一，其標準由行政院
定之。


司法院資訊處製作；財團法人民間司法改革基金會備份。
